【裁判字號】    90,上更(一),295
【裁判日期】    900912
【裁判案由】    偽證
【裁判全文】
臺灣高等法院刑事判決                          九十年度上更(一)字第二九五號
   上  訴  人
   即  被  告  乙○○
               甲○○
右上訴人等因偽證案件，不服台灣台北地方法院八十七年度訴字第五一八號中華民國
八十七年四月十五日第一審判決（起訴案號：台灣台北地方法院檢察署八十六年度偵
字第二一四八四號），提起上訴，經判決後，由最高法院發回更審，本院判決如左：
    主  文
上訴駁回。
乙○○、甲○○均緩刑參年。
    事  實
一、緣乙○○、甲○○係姊妹，乙○○原係唯安實業有限公司（下稱唯安公司）之實
    際經營負責人，甲○○原係唯安公司之登記名義負責人，於民國八十四年五、六
    月間，唯安公司陸續直接或間接承包台灣省立台東醫院（下稱台東醫院）多項工
    程，乙○○因而與當時任職台東醫院院長之丙○○認識進而二人來往關係密切，
    丙○○並多次借與新台幣（下同）數十萬元至一、二百萬元不等之資金供乙○○
    之公司營業週轉用，累計總額達二、三千萬元，另丙○○復將其台東縣卑南鄉自
    有興建房屋工程（工程費一千三百五十萬元）委由唯安公司承作，其中部分工程
    款二百萬元已由丙○○於八十四年九月十日訂約時並簽發以台灣省合作金庫台東
    支庫為付款人、票號四六０三八二號之支票付給乙○○，同年九月底，乙○○因
    前向丁○○陸續調現計七百七十餘萬元，除二百五十萬元部分轉為投資公司股金
    外，其餘借款之支票均未能兌現，丁○○乃要求換為客票，同時並要求上開轉為
    股金之二百五十萬元亦以等額支票擔保其權益，乙○○乃以丙○○所簽發（金額
    、發票日部分應係由甲○○所書寫）上開台東支庫為付款人票號四六０三八三、
    四六０三八七號、發票日八十五年三月三十日、三十一日面額各為四百五十萬元
    、二百五十萬元交付給乙○○作為借票用之支票二張，由乙○○交付丁○○供換
    票及擔保，嗣於八十四年十月十六日丙○○恐乙○○無力還清前欠款，竟將上開
    四六０三八三、四六０三八七號連同前述四六○三八二號（此部分業經台灣台東
    地方法院檢察署檢察官不起訴處分確定），以及票號四六０三八五、四六０三八
    八、四六０三八九、四六０三九六、四六０三五０、四六０三七一、四六０三七
    三、四六０三七五、四六０三七八、四六０三七九共十三張，以空白支票被竊日
    期、地點不詳為由掛失止付（丙○○涉有誣告罪嫌業經臺灣高等法院花蓮分院駁
    回其上訴確定），迄八十五年三月下旬，上開二張支票發票日之前某日，因甲○○告知丁○○該二張支票已掛失止付勿提示，丁○○即至台北唯安公司找乙○○
    、甲○○處理，二人表示支票係丙○○所付之工程款應無問題，並由二人分別在
    二張支票背面簽名背書表示負責，惟嗣於八十六年一月十三日經丁○○提示該二
    張支票均以存款不足退票，丁○○乃向台灣台東地方法院（下稱台東地院）請求
    發票人丙○○給付票款，詎乙○○竟在台東地院八十六年度東簡字第一０四號丁○○請求丙○○給付票款事件中，於八十六年六月二十七日審理時供前具結偽證
    稱：「因被告（指丙○○）到（唯安）公司洽公，將皮包遺忘在公司，有人拾到
    交給公司會計甲○○保管，甲○○沒有經過唯安公司及丙○○之同意，就簽發支
    票交給丁○○，支票背面之背書都是甲○○簽名蓋章：：」等語，甲○○竟在台
    東地院八十六年度東簡字第一０四號丁○○請求丙○○給付票款事件中，於八十
    六年七月十六日審理時供前具結偽證稱：「當時我看到桌上有皮包，發現裡面有
    支票及印章，因為原告（指丁○○）催款甚急，情急之下，我就簽發了：：開票
    並沒有經丙○○之同意」等語，而均為虛偽之陳述，致台東地院承審法官據二人
    之證詞採信丙○○之抗辯謂支票係遺失並未簽發該二張支票云云，而為丁○○敗
    訴之判決，足生損害於司法機關審判之公正與丁○○。
二、案經丁○○告發由台灣台北地方法院檢察署檢察官偵查起訴。
    理  由
一、訊據上訴人即被告乙○○、甲○○固均坦承在台東地院審理八十六年度東簡字第
    一０四號丁○○請求丙○○給付票款事件時，具結後分別為右揭證述，惟均矢口
    否認有偽證之犯行，被告乙○○辯稱：上揭票號四六０三八三、四六０三八七號
    二紙支票，不是向丙○○借票來使用，是丙○○把皮包掉落在唯安公司，因甲○○一念之差，急於用客票給丁○○作擔保，而從丙○○的皮包內拿該二紙支票來
    簽發云云；被告甲○○則辯稱：上揭票號四六０三八三、四六０三八七號二紙支
    票，不是向丙○○借票來使用，係丙○○於八十四年十月初將整本支票（包括圖
    章）遺失在台北市○○○路○段九十一號唯安公司，適丁○○催款甚急，伊未經
    丙○○之同意，自行從支票本上撕下多張後，使用其中二張由伊親自簽發日期、
    金額後，交付予丁○○，而其餘之支票則撕毀，該二紙支票之背書係事後雙方簽
    立協議書時才寫的云云。
二、經查：
    (1)唯安公司雖登記甲○○為負責人，而實際經營負責人為乙○○，此由乙○○、
      丙○○涉嫌台東醫院多項工程弊案（見台灣台北地方法院檢察署八十五年度偵
      字第二七一八七號、八十六年度偵字第一二九七二號等卷証資料）甲○○所自
      承，及乙○○於台東地院證稱甲○○為「公司會計」以及證人蘇端淑於本院前
      審訊問時證稱：唯安公司借款事是由甲○○處理，乙○○是負責跑外面等情自
      明。從而有關唯安公司重大之財務事宜，自應由乙○○決定，甲○○則僅係掛
      名之負責人，負責公司會計而已，何況被告二人於原審法院審理中亦供稱所積
      欠丁○○之債務均係以唯安公司名義告貸的等語，其又焉於拾得他人之支票後
 即偽造簽發用於公司之債務﹖況該支票為丙○○所有，唯安公司承包台東醫院
      之多項工程尚在進行中，更有多項尚未發包，甲○○又豈會得罪丙○○將雙方
      關係弄砸並甘冒被發覺訴追之險﹖
    (2)依乙○○、丙○○二人於上開工程弊案中所供乙○○陸續向丙○○借款達二、
      三千萬元，並有匯款紀錄、片斷之借款明細帳、計算紙等影本附卷可證，況乙○○亦供承曾向丙○○借過支票，顯然如有必要即可由乙○○向丙○○借用支
      票，要無由甲○○偽造之理。
    (3)依丙○○所掛失之票號順序並非均連號，而甲○○辯稱伊未經丙○○之同意，
      自行同時將支票簿撕下好幾張，因當時很緊張撕下一、二張，隔幾張再撕，不
      記得幾張，僅簽發二張，其餘怕遺失均撕掉丟棄云云，顯與常情有違，另丙○○共掛失十三張空白支票，除票號四六０三八二金額二百萬元一張已據其在台
      灣台東地方法院檢察署供承係由其交予乙○○付工程設計費外，其餘連同本案
      二張共十二張，而甲○○於開庭前自行書寫準備答辯內容卻記有「孫陸續給几
      張」（「几」為「幾」之簡寫，原審誤「几」為「」，此有甲○○於本院調
      查時當庭書寫「几」與「」之紙張在卷足參，附於本院上更一卷九十年六月
      二十二日訊問筆錄後此亦即最高法院發回意旨所指摘事項之一，附予明）、
      「因：：只好將孫給予之支票使用了」、「有關撤銷票據（指票號四六０三八
      二金額二百萬元之支票）：：本想給顧（指丁○○），不得已支付材料款，當
      時孫情急之下連此張一併掛失」等字樣，與其所辯未經丙○○同意，自行同時
      將支票簿撕下好幾張之情形顯不相同。
    (4)依丙○○所供：伊到唯安公司將內置支票之皮包忘記帶走，過了一星期後乙○○拿回台東還伊，伊於次日發現支票短少，因適逢星期日，乃於翌日至銀行辦
      理掛失止付，又過了一年八個月後才知道是甲○○簽發使用云云，衡情一般人
      同時遺失支票及印章，理應馬上辦理掛失止付，並會追究支票去向，豈有空等
      一星期靜候返還且旋即發現支票短少而未追究之理？
    (5)本案二張支票背面之背書，乙○○部分均黑色筆書寫，而甲○○部分則以藍色
      筆書寫，有支票原本（另檢還台東地院）、彩色影印本附卷可稽，甲○○於八
      十七年一月十日檢察官偵訊時供稱：「我背書時是先簽完我的名字，馬上簽乙○○的名字，然後告訴人將支票拿回去」等語，既係同時簽寫，何以二人姓名
      以不同之筆簽寫﹖況被告二人簽名之筆跡經送請內政部警政署刑事警察局鑑定
      結果認：「二張支票背面之乙○○簽名字跡與乙○○書寫之簽名字跡相符」，
      亦有該局八十七年二月二十四日刑鑑字第一二一六七號鑑驗通知書附卷可按，
      嗣於原審法院審理中則改稱：伊與丁○○簽立協議書時，才在支票上背書，而
      乙○○部分則係其本人親自簽立等語，顯見其供詞前後不一，自難採信。此外
      ，右開犯罪事實亦經告發人丁○○指訴歷歷，復經證人周金鳳於檢察官偵訊時
      證稱：有在場看到乙○○及甲○○二人親自簽名背書等語明確。而臺灣省合作
      金庫台東支庫八十七年九月二十五日合金東存字第四三０四號函稱：「經查本
      支庫支存第一０九七一三帳號，戶名丙○○君，前於八十四年十月十六日掛失
      止付之空白支票十三紙，其中票號四六０三八三、四六０三八七兩張，於八十
      六年一月十三日皆由丁○○君提示未獲兌領，票號四六０三八二於八十七年六
      月八日複由存戶辦理票據註銷空白掛失在案」，及該支庫八十七年十月二十八
      日合金東存字第四七０八號函稱：「經查本支支存第一０九七一三號帳號、戶
      名丙○○君，票號四六０三八二截至目前止，尚未有人提示」，以及華南商業
      銀行台北南門分行八十七年十月二十七日華南門字第二００號函稱：本行支票
      存款戶廷榮工程設計有限公司票號0000000，到期日八十四年九月三十
      日面額新台幣貳佰肆拾萬元之支票，於八十四年九月三十日提示後退票，八
      十四年十月九日申請列收其他應付款，註銷退票備付款，八十四年十月十四日
      重行提示後付訖等情，均不能採為有利於被告二人之認定。
    (6)另參諸被告二人在本院審理時均自白，渠等係為保護丙○○才作前揭不實之陳
    述，實際上丙○○的支票並未遺失，是渠等向其借的等語（見本院上更一卷九十
      年八月二十九日審判筆錄）。益證被告等確有偽證行為。
    綜上所述，被告二人上述辯解，應係事後卸責之詞，不足採信。本件事證明確，
    被告二人之犯行，堪以認定。
三、查乙○○、甲○○於台東地院以八十六年度東簡字第一０四號丁○○請求丙○○
    給付票款事件中，各別於八十六年六月二十七日、同年七月十六日審理時供前具
    結證稱：上開二紙支票係丙○○所遺失，由甲○○個人未經丙○○之同意，自行
    簽發等語，對於該民事案件之案情有重要關係之事項，為虛偽陳述，已足以生損
    害於司法機關審判之公正與丁○○，核被告二人所為，均犯刑法第一百六十八條
    之偽證罪。原審以被告乙○○、甲○○二人之罪證明確，適用刑法第一百六十八
    條之規定，審酌被告二人之素行、犯罪之動機、手段、所生危害及其等犯罪後之
    態度等一切情狀，各量處有期徒刑五月。認事用法，均無不合，量刑亦屬適當，
    被告二人上訴意旨否認犯罪，為無理由，應予駁回。末查被告二人前均未曾受有
    期徒刑以上刑之宣告，有臺灣高等法院檢察署刑案紀錄簡覆表二份在卷可查，渠
    等犯罪後業與被害人成立和解而被害人丁○○亦當庭表明願予諒宥不再追究，彼
    等因一時失慮致偶罹刑章，經此偵、審暨科刑教訓後，當知所警惕，信無再犯之
    虞，本院因認上開對彼等宣告之刑以暫不執行為適當，爰均併予宣告緩刑三年，
    用啟自新，併此敘明。
據上論斷，應依刑事訴訟法第三百六十八條、刑法第七十四條第一款，判決如主文。
本案經檢察官蔡薰慧到庭執行職務。
中    華    民    國      九十    年      九        月        十二      日
                              臺灣高等法院刑事第八庭
                                  審判長法  官  蔡  秀 雄
                                        法  官  沈  宜  生
                                        法  官  楊  炳  禎
右正本證明與原本無異。
如不服本判決應於收受送達後十日內向本院提出上訴書狀，其未敘述上訴之理由者並
得於提起上訴後十日內向本院補提理由書（均須按他造當事人之人數附繕本）。
                                        書記官  廖  素  花
中    華    民    國      九十    年      九        月        十三      日
附錄：本判決論罪科刑法條全文
刑法第一百六十八條：
於執行審判職務之公署審判時或於檢察官偵查時，證人、鑑定人、通譯於案情有重要
關係之事項，供前或供後具結，而為虛偽陳述者，處七年以下有期徒刑。


司法院資訊處製作；財團法人民間司法改革基金會備份。
